【裁判字號】    97,易,3099
【裁判日期】    971219
【裁判案由】    詐欺等
【裁判全文】
臺灣板橋地方法院刑事判決              97年度易字第3099號
公  訴  人  臺灣板橋地方法院檢察署檢察官
被      告  甲○○
選任辯護人  黃景安律師
上列被告因偽造文書等案件，經檢察官提起公訴（97年度偵續字
第160號），本院依簡式審判程序，判決如下：
    主  文
甲○○犯詐欺取財罪，處有期徒刑肆月，如易科罰金，以新臺幣
壹仟元折算壹日，減為有期徒刑貳月，如易科罰金，以新臺幣壹
仟元折算壹日；又犯行使業務登載不實文書罪，處有期徒刑肆月
，如易科罰金，以新臺幣壹仟元折算壹日，減為有期徒刑貳月，
如易科罰金，以新臺幣壹仟元折算壹日。應執行有期徒刑肆月，
如易科罰金，以新臺幣壹仟元折算壹日，緩刑參年。
    事  實
一、甲○○係址設臺北縣中和市○○街二號一、二樓「中山診所
    」之負責醫師，為從事醫療業務之人，與中央健康保險局（
    下稱健保局）簽訂「全民健康保險特約醫事服務機構合約」
    ，辦理全民健康保險醫療業務，其平日有從事醫療、製作病
    歷紀錄及相關請領全民健保醫療費用（下稱醫療費用）等所
    需文書之業務，為從事於業務之人。詎意圖為自己不法之所
    有及基於行使業務登載不實文書之犯意，接續自民國九十五
    年十月二十六日起至九十六年一月二十五日止，以虛列如附
    表所示廖美靜等十三人就診日期、治療明細之方式，製作廖
    美靜等十三人不實之就醫紀錄，而登載於中山診所診療紀錄
    單及申請健保給付醫療費用之電磁紀錄等文書，持向健保局
    訛報診療項目，並申領如附表所示之醫療費用金額，致使健
    保局陷於錯誤而如數給付，甲○○以此方式計詐得新臺幣（
    下同）三千七百七十二元，足以生損害於投保大眾之權益及
    健保局醫務管理之正確性。嗣經健保局於九十六年三月間發
    現中山診所有刷卡資料異常，進行訪查，始查悉上情。
二、案經健保局函送臺灣板橋地方法院檢察署檢察官偵查起訴。
    本院於準備程序進行中，郁安樂就被訴事實為有罪之陳述，
    經告知簡式審判程序之旨，並聽取各當事人之意見後，本院
    合議庭裁定由受命法官獨任進行簡式審判程序。
    理  由
一、訊據被告郁安樂對於上揭事實坦承不諱，核與證人朱淑華、
    洪安平、郭黎憶之證述相符，並有健保局訪查廖美靜、郭黎
    憶、陳心怡、龔怡芬、洪安瓶、李虹慧、李世文、趙修範、
    羅金鳳、吳佩珊、溫聿敏、陳念慈、趙志霖等人之業務訪查
    訪問紀錄、及其等在中山診所就診之門診病歷、健保局保險
    對象門診就醫紀錄明細表各一份在卷可稽，足認被告之自白
    與事實相符，堪予採信。本案事證明確，被告犯行洵堪認定
    ，自應依法論科。
二、核被告所為，係犯刑法第二百十六條、第二百十五條之行使
    業務登載不實之文書罪、同法第三百三十九條第一項之詐欺
    取財罪，被告於偽造業務上登載不實文書後，進而行使，偽
    造之低度行為為行使之高度行為所吸收，不另論罪。被告自
    九十五年十月二十六日起至九十六年一月二十五日止所為多
    次行使業務上登載不實文書及詐欺取財之階段行為，為接續
    犯，分別論以一罪為以足。被告所犯行使業務上登載不實文
    書罪及詐欺取財罪，犯意各別、行為互殊，應分論併罰。爰
    分別審酌被告詐取健給付，對社會福利制度造成相當損害，
    應予非難，兼衡其詐取金額共三千七百七十二元，經發現後
    業經停止特約二月，有健保局九十六年八月六日健保醫字第
    ○九六○○五二六四六號函在卷可查，除另造成查證之勞費
    外，尚未肇致鉅額損失，犯後先否認犯行，於本院審理中始
    自知事證明確而坦承犯行之態度等一切情狀，分別量處如主
    文所示之刑，並諭知易科罰金之折算標準，且定其應執行之
    刑，以示警懲。又被告本案犯罪之時間在九十六年四月二十
    四日以前，悉合於中華民國九十六年罪犯減刑條例第二條第
    一項第三款之減刑條件，均應減其宣告刑二分之一如主文所
    示，並均諭知易科罰金折算標準。末查，被告前未曾犯罪受
    有期徒刑以上之宣告，有臺灣高等法院被告前案紀錄表在卷
    可憑，因一時失慮而罹刑典，經此偵審程序應已知警惕，本
    院認對其所宣告之刑以暫不執行為適當，爰併予宣告緩刑三
    年，以勵自新，並觀後效。
據上論斷，應依刑事訴訟法第273條之1第1項、第299條第1項前
段、刑法第339 條第1 項、第216 條、第215 條、第51條第5 款
，第41條第1 項前段、第74條第1 項第1 款，刑法施行法第1 條
之1 第1 項前段、第2 條，中華民國九十六年罪犯減刑條第2 條
第1 項第3 款、第7 條、第9 條，判決如主文。
判決如主文。
本案經檢察官陳姿雯到庭執行職務。
中    華    民    國    97    年    12    月    19    日
                  刑事第二庭  法  官  王偉光
上列正本證明與原本無異。
如不服本判決，應於送達後10日內敘明上訴理由，向本院提出上
訴狀，上訴於本院第二審合議庭 (應附繕本) 。其未敘述上訴理
由者，應於上訴期間屆滿後20日內向本院補提理由書「切勿逕送
上級法院」。
                              書記官  陳宥伶
中    華    民    國    97    年    12    月    19    日
附錄本案論罪科刑法條：
中華民國刑法第二百十六條
行使第二百一十條至第二百十五條之文書者，依偽造、變造文書
或登載不實事項或使登載不實事項之規定處斷。
中華民國刑法第二百十五條
從事業務之人，明知為不實之事項，而登載於其業務上作成之文
書，足以生損害於公眾或他人者，處三年以下有期徒刑、拘役或
五元以下罰金。
中華民國刑法第三百三十九條
意圖為自己或第三人不法之所有，以詐術使人將本人或第三人之
物交付者，處五年以下有期徒刑、拘役或科或併科一千元以下罰
金。
以前項方法得財產上不法之利益或使第三人得之者，亦同。
前二項之未遂犯罰之。
附表
 ┌──┬────┬────┬──────────────┬────┐
 │編號│病患姓名│就診日期│醫療費用方式                │虛報金額│
 ├──┼────┼────┼──────────────┼────┤
 │ 1  │廖美靜  │95/12/19│虛報95/12/19醫療費用268元 ( │        │
 │    │        │        │直腸及肛門出血)，而於就診日 │     268│
 │    │        │        │多刷健保卡1次。             │        │
 ├──┼────┼────┼──────────────┼────┤
 │ 2  │郭黎憶  │95/12/19│虛報95/12/19醫療費用295元 ( │        │
 │    │        │        │足部之皮癬菌病)，而於就診日 │     295│
 │    │        │        │多刷健保卡1次               │        │
 ├──┼────┼────┼──────────────┼────┤
 │ 3  │陳心怡  │96/01/25│虛報96/01/25醫療費用268元 ( │        │
 │    │        │        │細菌性腸炎)，而於就診日多刷 │     268│
 │    │        │        │健保卡1次                   │        │
 ├──┼────┼────┼──────────────┼────┤
 │ 4  │龔怡芬  │96/01/25│虛報96/01/25醫療費用268元(其│        │
 │    │        │        │他痤瘡)，而於就診日多刷健保 │     268│
 │    │        │        │卡1次。                     │        │
 ├──┼────┼────┼──────────────┼────┤
 │ 5  │洪安平  │95/12/19│虛報95/12/19醫療費用268元 ( │        │
 │    │        │        │急性呼吸道感染)，而於就診日 │     268│
 │    │        │        │多刷健保卡1次。             │        │
 ├──┼────┼────┼──────────────┼────┤
 │ 6  │李虹慧  │95/12/11│虛報95/12/11醫療費用268元(癢│        │
 │    │        │        │診)，而於就診日多刷健保卡1次│     268│
 │    │        │        │。                          │        │
 ├──┼────┼────┼──────────────┼────┤
 │ 7  │李世文  │95/12/07│虛報95/12/07醫療費用268元 ( │        │
 │    │        │        │其他座瘡)，而於就診日多刷健 │     268│
 │    │        │        │保卡1次。                   │        │
 ├──┼────┼────┼──────────────┼────┤
 │ 8  │趙修範  │95/12/07│虛報95/12/07醫療費用268元 ( │        │
 │    │        │        │陰莖頭包皮炎)，而於就診日多 │     268│
 │    │        │        │刷健保卡1次。               │        │
 ├──┼────┼────┼──────────────┼────┤
 │ 9  │羅金鳳  │95/12/02│虛報95/12/02醫療費用268元 ( │        │
 │    │        │        │急性上呼吸道感染)，而於就診 │     268│
 │    │        │        │日多刷健保卡1次。           │        │
 ├──┼────┼────┼──────────────┼────┤
 │ 10 │吳佩珊  │95/12/19│虛報95/12/19醫療費用268元 ( │        │
 │    │        │        │急性上呼吸道感染)，而於就診 │     268│
 │    │        │        │日多刷健保卡1次。           │        │
 ├──┼────┼────┼──────────────┼────┤
 │ 11 │溫聿敏  │95/12/07│虛報95/12/07診察費用213元， │        │
 │    │        │        │，而於就診日多刷健保卡1次   │     213│
 │    │        ├────┼──────────────┼────┤
 │    │        │96/01/16│虛報96/01/16診察費用213元， │        │
 │    │        │        │而於就診日多刷健保卡1次     │     213│
 │    │        ├────┴──────────────┼────┤
 │    │        │                                小  計│     426│
 ├──┼────┼────┬──────────────┼────┤
 │ 12 │陳念慈  │95/10/26│虛報95/10/26診察費用213元， │     213│
 │    │        │        │而於就診日多刷健保卡1次     │        │
 ├──┼────┼────┼──────────────┼────┤
 │ 13 │趙志霖  │95/11/23│虛報95/11/23診察費用213元， │        │
 │    │        │        │，而於就診日多刷健保卡1次   │     213│
 │    │        ├────┼──────────────┼────┤
 │    │        │95/12/05│虛報95/12/05診察費用213元， │        │
 │    │        │        │而於就診日多刷健保卡1次     │     213│
 │    │        ├────┴──────────────┼────┤
 │    │        │                                小  計│     426│
 ├──┴────┴───────────────────┼────┤
 │                                                合  計│   3,772│
 └───────────────────────────┴────┘


司法院資訊處製作；財團法人民間司法改革基金會備份。
